【裁判字號】    89,訴,1220
【裁判日期】    890825
【裁判案由】    電信法等
【裁判全文】
臺灣板橋地方法院刑事判決                        八十九年度訴字第一二二０號
    公  訴  人  臺灣板橋地方法院檢察署檢察官
    被      告  甲○○
右列被告因違反電信法等案件，經檢察官提起公訴（八十九年度偵字第九五三三號）
，本院判決如左：
    主  文
甲○○意圖為自己不法之所有，而侵占遺失物，處罰金壹仟貳佰元，如易服勞役以
佰元折算壹日；又連續意圖為自己不法之利益，以無線方式盜用他人電信設備通信，
處有期徒刑肆月。
    事  實
一、甲○○於民國（下同）八十八年七月底之某日，在位於臺北縣樹林市之樹林火車
    站廁所內，拾獲乙○○所有遺失於該處號碼000000000號之行動電話乙
    具後，竟基於為自己不法所有之意圖，將上開拾得之行動電話攜回至其臺北縣新
    莊市○○街一０七巷二號一樓住處，而予以侵占入己。甲○○於得手後，為圖能
    撥打該行動電話而免於繳交電信費用，竟另行基於意圖為自己不法利益之概括犯
    意，自八十八年八月一日起至同年月三十一日止，在其上址住處及基隆市、臺北
    縣新莊市、三重市等多處不詳地點，連續撥打乙○○所有之上揭行動電話多次，
    向中華電信股份有限公司（以下稱中華電信公司）傳送行使該行動電話之序號及
    內碼所代表之訊號，並隱瞞非該行動電話合法使用人之事實，要求中華電信公司
    提供通話服務，致使中華電信公司行動電話之通信系統陷於錯誤，誤認其係該號
    行動電話持有人乙○○所使用，予以接收而為其提供通話服務，而以無線方式盜
    用該電信設備通信，計詐得免費使用行動電話通信之財產上不法利益達新臺幣（
    下同）一萬七千五百零六元。嗣因乙○○向中華電信公司申告，經中華電信公司
    報警而調取電話通聯記錄後，始循線查獲甲○○。
二、案經交通部電信總局移送臺灣臺北地方法院檢察署檢察官呈請臺灣高等法院檢察
    署檢察長令轉臺灣板橋地方法院檢察署檢察官偵查起訴。
    理  由
一、右開事實，迭據被告甲○○於警訊、檢察官偵訊及本院審理時坦承不諱在卷，核
    與被害人即前揭行動電話之所有人乙○○於警訊及本院審理時，所指訴於前揭時
    、地遺失該行動電話及遭盜用等情節相符，又被告盜用上述行動電話與蔡惠婷聯
    絡通信乙節，業經證人蔡惠婷於警訊時證述屬實在卷（見臺灣臺北地方法院檢察
    署八十九年度偵字第四七三一號偵查卷第五頁背面），復有乙○○立具之電信警
    察隊第一中隊贓物認領保管單、行動電話被盜用申報書、行動電話客戶話費申告
    單各乙紙及門號000000000號行動電話通聯紀錄乙份在卷可稽。被告於
    審理時復供承連續多次撥打該行動電話後迄未繳費等語在卷（見八十九年八月十
    一日審判筆錄），且觀諸卷附之通聯紀錄記載，被告自八十八年八月一日起至同
    月三十一日止，盜用頻繁多達八百零四通，話費達一萬七千五百零六元之多，顯
    見被告為圖免費使用無線電話通信之不法利益，而盜用他人電信設備通信之犯意
    甚明，被告前揭自白應與事實相符而足資採信。本件事證明確，被告犯行堪以認
    定，應予依法論科。
二、查被告甲○○行為後，電信法於八十八年十一月三日修正公布，同年月五日起施
    行，其中第五十六條之法定刑由五年以下有期徒刑，拘役或科或併科新臺幣十五
    萬元以下罰金，提高為五年以下有期徒刑，得併科新臺幣一百五十萬元以下罰金
    ，經比較修正前後法定刑之結果，以修正前之舊法較有利於被告，依刑法第二條
    第一項但書之規定，本件自應適用最有利於行為人之舊法處斷。故被告甲○○侵
    占乙○○遺失之上揭門號之行動電話，復另行以無線方式盜用上揭通信設備以通
    信等行為，核係犯刑法第三百三十七條之侵占遺失物罪及修正前之電信法第五十
    六條第一項之盜用他人電信設備通信罪。按電信法第五十六條第一項之罪，以意
    圖為自己或第三人不法之利益，使用有線、無線或其他電磁方式，盜接或盜用他
    人電信設備通信者為要件。本罪之處罰詐得免繳電信通信費用之不法利益規定，
    乃刑法詐欺得利罪之特別法，依特別法優於普通法之原則，自毋庸再論以刑法之
    詐欺得利罪，併此敘明（最高法院八十八年一月十九日八十八年度第一次刑事庭
    會議決議可資參照）。又被告多次盜用他人通信設備通信之犯行，時間緊接，方
    法相同，復觸犯構成犯罪要件相同之罪名，顯係基於概括之犯意反覆而為，應依
    刑法第五十六條連續犯之規定，論以一罪並加重其刑。被告所犯上揭侵占遺失物
    罪及盜用他人電信設備通信罪間，犯意各別，行為互異，應予分論併罰。再者，
    被告業於警時供明因為該手機開機就能撥打，又不用付費，所以貪小便宜等語（
    見同上偵查卷第三頁背面），據此被告顯係侵占該行動電話後，始另起意圖免於
    繳交電信費用不法利益之犯意，被告所犯侵占遺失物罪與盜用他人電信設備通信
    罪間，實無牽連犯關係，應予分論併罰，是以公訴意旨謂被告所犯上揭二罪間，
    有方法結果之牽連關係而論以牽連犯等語，尚有未洽，應予指明。爰審酌被告前
    無犯罪科刑之紀錄，有臺灣高等法院檢察署刑案紀錄簡覆表乙份在卷可參，其素
    行尚佳，及其犯罪之動機、目的、手段、盜用之次數頻繁、所得不法利益達一萬
    七千五百零六元之多與事後尚知坦承犯行之態度等一切情狀，分別量處如主文所
    示之刑，並就罰金部分諭知易服勞役之折算標準，以資懲儆。
據上論斷，應依刑事訴訟法第二百九十九條第一項前段，修正前電信法第五十六條第
一項，刑法第二條第一項但書、第十一條前段、第五十六條、第三百三十七條、第四
十二條第二項，罰金罰鍰提高標準條例第一條前段、第二條，判決如主文。
本案經檢察官洪清秀到庭執行職務
中      華      民      國      八十九    年      八    月    二十五    日
                                臺灣板橋地方法院刑事第三庭
                                      法  官    陳志揚
右正本證明與原本無異。
如不服本判決，應於判決送達後十日內向本院提出上訴狀 (應附繕本) ，上訴於
臺灣高等法院。
                                      書記官    陳慶樹
中      華      民      國      八十九      年    九    月  四    日
附錄本案論罪科刑法條全文：
修正前之電信法第五十六條：
  意圖為自己或第三人不法之利益，以有線、無線或其他電磁方式，盜接或盜用他人
  電信設備通信者，處五年以下有期徒刑、拘役或科或併科新臺幣十五萬元以下罰金
  。
  製造或變造電信器材，供自己或他人盜接或盜用他人電信設備通信者，亦同。
刑法第三百三十七條
  意圖為自己或第三人不法之所有，而侵占遺失物、漂流物或其他離本人所持有之物
  者，處五百元以下罰金。


司法院資訊處製作；財團法人民間司法改革基金會備份。
